臺灣板橋地方法院刑事判決　　　　　　　　　　　　　九十三年度交訴緝字第六號
　　公　訴　人　臺灣板橋地方法院檢察署檢察官
　　被　　　告　乙○○
右列被告因公共危險案件，經檢察官提起公訴（九十二年度偵緝字第一四七八號、九
十二年度偵字第一七五三一號），本院判決如左：
    主  文
乙○○駕駛動力交通工具肇事，致人受傷而逃逸，累犯，處有期徒刑柒月。
其餘被訴肇事逃逸部分無罪。
    事  實
一、乙○○前因違反麻醉藥品管理條例等案件，經本院及臺灣高等法院先後以八十五
    年度易字第二三二一號、八十五年度上訴字第三八五五號判處有期徒刑七月、一
    年二月，嗣定其應執行刑有期徒刑一年七月確定，入監執行後，於民國八十七年
    一月十六日縮短刑期假釋交付保護管束，保護管束期間至八十七年六月二十日期
    滿未經撤銷而執行完畢。又因違反毒品危害防制條例案件，經本院以八十八年度
    訴字第一五一七號判處有期徒刑七月確定，再因違反毒品危害防制條例及偽造文
    書案件，經本院以八十九年度易字第二七七四號、八十九年度易字第三五一八號
    判處有期徒刑八月、三月，嗣定其應執行刑有期徒刑十月確定，二罪接續執行，
    於九十一年三月十五日縮短刑期假釋交付保護管束，保護管束期間至九十一年四
    月十八日期滿未經撤銷而執行完畢。詎仍不知警惕，於九十二年六月四日下午四
    時三十分許，駕駛車號六Ε—一八四六號自用小客車，在台北縣永和市○○○路
    ○段與福和路口，本應注意倒車時應顯示倒車燈光或手勢後，謹慎緩慢後倒，並
    注意其他車輛及行人，且依當時天候晴、日間有自然光線、路面乾燥無缺陷、無
    障礙、視距良好等情形，並無不能注意之情事，竟疏未注意，貿然倒車，適有甲○○騎乘車號ＪＧ三—一一二號重型機車沿福和路往環河東路三段方向行駛行經
    該處，乙○○所駕車號六Ε—一八四六號自用小客車之後保險桿因而撞及甲○○
    所騎車號ＪＧ三—一一二號重型機車之右側車身，致甲○○人車倒地，受有右小
    腿挫傷合併擦傷之傷害（過失傷害部分業經甲○○撤回告訴，另經檢察官為不起
    訴處分確定在案）。不料，乙○○明知已肇事致人受傷，竟未停車處理並加以救
    護，旋即駕車逃離現場，但因甲○○記下肇事車輛車號報警處理，始為警循線於
    九十二年六月八日下午一時三十五分許查獲。
二、案經台北縣警察局樹林分局暨告訴人甲○○訴由台北縣警察局永和分局報請臺灣
    板橋地方法院檢察署檢察官偵查起訴。
    理  由
甲、證據能力部分
    按被告以外之人於審判外之言詞或書面陳述，除法律有規定者外，不得作為證據
    ，刑事訴訟法第一百五十九條固定有明文。惟被告以外之人於審判外之陳述，雖
    不符同法第一百五十九條之一至之四之規定，而經當事人於審判程序同意作為證
    據，法院審酌該言詞陳述或書面陳述作成時之情況，認為適當者，亦得為證據。
    又當事人、代理人或辯護人於法院調查證據時，知有第一百五十九條第一項不得
    為證據之情形，而未於言詞辯論終結前聲明異議者，視為有前項之同意，此亦據
    同法第一百五十九條之五規定甚明。查本案被害人丁○○、甲○○於警詢之指述
    及證人戊○○、黃亭鈞於警詢中之證述，為審判外之陳述而屬傳聞證據，且不符
    刑事訴訟法第一百五十九條之三之規定，惟公訴人、被告乙○○就前開審判外之
    陳述，於本院準備程序中表示同意引為證據，且迄於言詞辯論終結前亦未聲明異
    議，而本院審酌其陳述作成時之情況，核無違法取證及證明力明顯過低之瑕疵，
    亦認以之作為證據為適當，故依前開規定，上開被害人丁○○、甲○○、證人戊○○、黃亭鈞於審判外之陳述，自均得為證據。
乙、事實認定及論罪科刑之理由
壹、有罪部分：
一、右揭犯罪事實，業經被告乙○○於本院審理中坦承不諱，核與被害人甲○○於警
    詢、偵查中之指述及證人黃亭鈞於警詢中之證述情節相符，並有道路交通事故現
    場圖、道路交通事故調查報告表(一)、(二)、台北縣警察局永和分局交通事故補充資
    料表各一紙、台北縣警察局自首調查表二紙、現場照片十九幀、天主教耕莘醫院
    永和分院九十二年六月四日乙種診斷證明書一紙、車籍作業系統—查詢認可資料
    一紙附卷可稽，足認被告之自白與事實相符，洵堪採為認定事實之依據。事證明
    確，被告肇事逃逸之犯行，應堪認定。
二、核被告乙○○所為，係犯刑法第一百八十五條之四之肇事逃逸罪。又被告前因違
    反麻醉藥品管理條例等案件，經本院及臺灣高等法院先後以八十五年度易字第二
    三二一號、八十五年度上訴字第三八五五號判處有期徒刑七月、一年二月，嗣定
    其應執行刑有期徒刑一年七月確定，入監執行後，於八十七年一月十六日縮短刑
    期假釋交付保護管束，保護管束期間至八十七年六月二十日期滿未經撤銷而執行
    完畢；又因違反毒品危害防制條例案件，經本院以八十八年度訴字第一五一七號
    判處有期徒刑七月確定，再因違反毒品危害防制條例及偽造文書案件，經本院以
    八十九年度易字第二七七四號、八十九年度易字第三五一八號判處有期徒刑八月
    、三月，嗣定其應執行刑有期徒刑十月確定，二罪接續執行，於九十一年三月十
    五日縮短刑期假釋交付保護管束，保護管束期間至九十一年四月十八日期滿未經
    撤銷而執行完畢，此有臺灣高等法院被告全國前案紀錄表及刑案資料查註紀錄表
    各一份附卷可考，其受有期徒刑之執行完畢後，五年以內再犯本件有期徒刑以上
    之罪，為累犯，應依刑法第四十七條之規定加重其刑。爰審酌被告因駕車不慎致
    人於傷，竟未予被害人必要之救助而逃逸，行為誠屬不該，惟念其犯後坦承犯行
    ，且已與被害人甲○○達成和解，有撤回告訴狀一紙在卷可佐等一切情狀，量處
    如主文所示之刑，以資懲戒。
貳、無罪部分：
一、公訴意旨略以：被告乙○○於九十一年八月二十一日下午二時五十分許，駕駛車
    號二Ｇ—七四六七號自小客貨車，行經台北縣樹林市○○路、太元街口時，不慎
    撞擊丁○○騎乘之車號ＱＷＴ—四六０號輕型機車，致丁○○受有頭部輕微擦傷
    、雙手手肘關節擦傷及左大腿挫傷之傷害（過失傷害部分未據告訴）。詎其雖下
    車查看，然竟無視丁○○受傷之事實，且未留下足以聯絡之基本資料而率然駕車
    離去逃逸，因認被告此部分亦涉有刑法第一百八十五條之四之肇事逃逸罪嫌。
二、按犯罪事實應依證據認定之，無證據不得認定犯罪事實；又不能證明被告犯罪者
    ，應諭知無罪之判決，刑事訴訟法第一百五十四條第二項、第三百零一條第一項
    分別定有明文；另按認定犯罪事實應憑積極證據，倘積極證據不足以為不利於被
    告事實之認定時，即應為有利被告之認定，更不必有何有利之證據，最高法院三
    十年上字第八一六號著有判例，所謂「積極證據足以為不利被告事實之認定」，
    依據同院七十六年臺上字第四九八六號判例意旨，係指據為訴訟上證明之全盤證
    據資料，在客觀上以達於通常一般之人均不致於有所懷疑，而得確信被告確曾犯
    罪之程度；若未達到此一程度，而有合理懷疑之存在時，即無從為被告有罪之確
    信。
三、公訴意旨認被告乙○○涉有此部分肇事逃逸之罪嫌，係以被害人丁○○之指述及
    車號二Ｇ—七四六七號自小客貨車確為被告所有為其主要依據，訊據被告則堅詞
    否認有何公訴人所指此部分之犯行，辯稱：當天伊係將車號二Ｇ—七四六七號自
    小客貨車借予丙○○等語。
四、經查，車號二Ｇ—七四六七號自小客貨車雖係被告所有，有車籍作業系統—查詢
    認可資料一紙在卷可參，然於九十一年八月二十一日下午二時五十分許，該車確
    係由證人丙○○駕駛，在台北縣樹林市○○路與太元街口，與被害人丁○○騎乘
    之機車發生交通事故一情，已經證人丙○○到院結證屬實，且目擊證人戊○○前
    於警詢中，經警提示被告之近照供其指認，其亦清楚證稱被告並非駕車肇事之人
    （參見九十一年十二月二日警詢筆錄），被害人丁○○亦同指稱無法確認被告是
    否為當日肇事之人（參見九十一年十二月二日警詢筆錄），以證人戊○○、丁○○與被告素不相識，又無特殊情誼，證人戊○○、丁○○當無故意偏頗被告之可
    能，其證言自屬可信，是被告辯稱當日係將車號二Ｇ—七四六七號自小客貨車出
    借予證人丙○○使用一情，自堪信為真實。至證人丙○○前於偵查中雖否認有借
    用車號二Ｇ—七四六七號自小客貨車並肇事之情，然以證人陳聰明一旦坦承係其
    肇事逃逸，將有使自身遭受刑事追訴之虞，其為規避自身之刑責而故為不實之陳
    述，實屬可能，且證人丙○○於本院亦清楚表示係因當時其即將假釋，為免假釋
    生變，故不敢承認犯罪等語，其所述亦與人之常情相符，是證人丙○○前於偵查
    中所述，自無可採，應以其於本院之證述為可信，附此敘明。
五、綜上所述，證人丙○○既已坦承其為肇事之人，目擊證人戊○○亦清楚指認被告
    並非當天肇事之人，則被告辯稱當日其係將車輛借予證人丙○○之情，自屬可信
    。此外，本院復查無其他積極證據足資證明被告確有此部分肇事逃逸之犯行，揆
    諸前揭意旨，既不能證明被告犯罪，自應諭知無罪之判決（公訴人當庭補充被告
    此次肇事逃逸之行為與九十二年六月四日肇事逃逸之行為係數罪關係）。
據上論斷，應依刑事訴訟法第二百九十九條第一項前段、第三百零一條第一項，刑法
第一百八十五條之四、第四十七條，判決如主文。
本案經檢察官張云綺到庭執行職務。
中　　　華　　　民　　　國　　九十三　　年　　 十一 　　月　　 三十 　　日
                              臺灣板橋地方法院交通法庭
                                  審判長法  官  連育群
                                        法  官  楊志雄
                                        法  官  曾淑娟
右正本證明與原本無異
如不服本判決應於送達後十日內向本院提出上訴狀
                                        書記官  陳金鳳
中　　　華　　　民　　　國　　九十三　　年　　十二　　月      　　一　　日
附錄本案論罪科刑法條全文：
中華民國刑法第一百八十五條之四
駕駛動力交通工具肇事，致人死傷而逃逸者，處六月以上五年以下有期徒刑。
